【裁判字號】    98,上易,846
【裁判日期】    980525
【裁判案由】    湮滅證據
【裁判全文】
臺灣高等法院臺中分院刑事判決         98年度上易字第846號
上  訴  人  臺灣臺中地方法院檢察署檢察官
被      告  甲○○
上列上訴人因被告湮滅證據案件，不服臺灣臺中地方法院98年度
易字第931號中華民國98年4月14日第一審判決（起訴案號：臺灣
臺中地方法院檢察署98年度偵字第1177號），提起上訴，本院判
決如下：
    主  文
上訴駁回。
    理  由
一、依刑事訴訟法第350條、第361條、第362條、第367條規定，
    不服地方法院之第一審判決而上訴者，須提出上訴書狀，並
    應敘述具體理由，為上訴必備之程式；其所提出之書狀未敘
    述上訴理由，或僅曾以言詞陳述上訴理由者，均應於上訴期
    間屆滿後二十日內補提理由書於第一審法院。第一審法院經
    形式審查，認逾期未補提上訴理由者，應定期間先命補正；
    逾期未補正者，為上訴不合法律上之程式，應以裁定駁回。
    倘已提出上訴理由，但所提非屬具體理由者，則由第二審法
    院以上訴不合法律上之程式，判決駁回。而所謂具體理由，
    必係依據卷內既有訴訟資料或提出新事證，指摘或表明第一
    審判決有何採證認事、用法或量刑等足以影響判決本旨之不
    當或違法，而構成應予撤銷之具體事由，始克當之（例如：
    依憑證據法則具體指出所採證據何以不具證據能力，或依憑
    卷證資料，明確指出所為證據證明力之判斷如何違背經驗、
    論理法則）；倘僅泛言原判決認定事實錯誤、違背法令、量
    刑失之過重或輕縱，而未依上揭意旨指出具體事由，或形式
    上雖已指出具體事由，然該事由縱使屬實，亦不足以認為原
    判決有何不當或違法者（例如：對不具有調查必要性之證據
    ，法院未依聲請調查亦未說明理由，或援用證據不當，但除
    去該證據仍應為同一事實之認定），皆難謂係具體理由，俾
    與第二審上訴制度旨在請求第二審法院撤銷、變更第一審不
    當或違法之判決，以實現個案救濟之立法目的相契合，並節
    制濫行上訴（最高法院97年度臺上字第892號判決意旨可資
    參照）。又理由是否具體，則屬第二審法院審查之範圍，不
    在命補正之列，亦即上訴書狀已記載理由，並有具體之敘述
    時，其上訴既屬合法，第二審法院固應就其理由之是否可取
    ，為實體之審理及判斷；如認其上訴書狀雖記載理由，但並
    未具體敘述時，則無須再命補正，可逕認其上訴不合法，以
    判決駁回之（此有最高法院97年度臺上字第1281號判決意旨
    可參）。
二、本案上訴人即檢察官不服原審判決提起上訴，其上訴狀所載
    理由，係以：按緩刑之宣告，除應具備一定條件外，並須有
    可認為以暫不執行刑罰為適當之情形，始得為之，固屬實體
    法上賦予法院得為自由裁量之事項，惟法院行使此項職權時
    ，除應審查被告是否符合緩刑之法定要件外，仍應受比例原
    則與平等原則等一般法律原則之支配，以期達成客觀上之適
    當性、相當性與必要性之價值要求。若違反比例原則、平等
    原則時，自有濫用裁量權之違法。所謂比例原則，指法院行
    使此項職權判斷時，須符合客觀上之適當性、相當性及必要
    性之價值要求，不得逾越，用以維護刑罰之均衡；而所謂平
    等原則，非指一律齊頭式之平等待遇，應從實質上加以客觀
    判斷，對相同之條件事實，始得為相同之處理，倘若條件事
    實有別，則應本乎正義理念，予以分別處置，禁止恣意為之
    （最高法院95年度臺上字第1779號、90年度臺上字第4406號
    判決參照）。查被告甲○○迭於偵、審中均矢口否認犯行，
    迄於審理時對本件承辦員警紀適華行交互詰問完畢後，被告
    仍飾詞狡飾，顯見其毫無悔意，嚴重虛耗司法資源。又被告
    所為，非但嚴重影響張道欽所涉侵占案件之追訴及審判，並
    導致豐興公司所有之財產下落不明而無從追索，足生損害於
    豐興公司。則原審於被告未具悔意亦未為賠償之情形下，遽
    予宣告緩刑，恐非妥適等語。
三、按緩刑為法院刑罰權之運用，旨在獎勵自新，祇須合於刑法
    第74條所定之條件，法院本有自由裁量之職權，上訴意旨僅
    就原審刑罰裁量職權之行使而為指摘，不能認以原判決違背
    法令為上訴理由，此經最高法院董有72年臺上字第3647號判
    例可參。本案原審已敘明被告未曾因故意受有期徒刑以上刑
    之宣告，有臺灣高等法院被告前案紀錄表及刑案資料查註紀
    錄表在卷可稽，其因一時失慮偶罹刑典，經此教訓後，應知
    所警惕，信無再犯之虞，本院認對其所宣告之刑，以暫不執
    行為適當，爰併予宣告緩刑二年，以勵自新。是原審係依刑
    法第74條所定之條件，敘明其依職權裁量之理由，且本院審
    酌被告雖於原審審理時否認犯行，但亦僅係就本案廢鐵堆置
    之外觀是否有改變？目測是否精準？有所爭執，此本即為其
    防禦權之行使，不能僅因其就本案有所主張，即認其不適宜
    緩刑，並置其他應審酌之事項於不顧。另被告之行為因導致
    豐興公司之部分財產下落不明，但尚非全部隱匿，豐興公司
    對被告隱匿部分亦可循民事訴訟途徑請求賠償，尚非無從追
    索，原審諭知被告緩刑，亦不致使豐興公司求償無門。綜上
    ，原審諭知被告緩刑，並無違反比例原則、平等原則，自無
    濫用裁量權之情形。
四、綜上所述，本院依形式上觀察認原審判決，原審諭知緩刑應
    屬妥適，檢察官上訴理由並不足以影響判決本旨之不當或違
    法，而構成應予撤銷之具體事由，自非屬得上訴第二審之具
    體理由。依上揭法律規定及判決意旨，被告提起之第二審上
    訴不合法律上程式，爰不經言詞辯論，判決駁回上訴。
據上論斷，應依刑事訴訟法第367條前段、第372條，判決如主文
。
中    華    民    國    98    年    5     月    25    日
            刑事第五庭  審判長法  官  趙  春  碧
                              法  官  何  秀  燕
                              法  官  楊  真  明
以上正本證明與原本無異。
不得上訴。
                              書記官  李  淑  芬
中    華    民    國    98    年    5     月    25    日


司法院資訊處製作；財團法人民間司法改革基金會備份。
